臺灣臺北地方法院刑事判決　　　　　　　 96年度易字第414號
公　訴　人　臺灣臺北地方法院檢察署檢察官
被　　　告　甲○○原名卓珍瑤.
上列被告因偽造文書等案件，經檢察官提起公訴（九十六年度偵
字第三五六號），因被告於本院準備程序中就被訴事實為有罪之
陳述，經本院合議庭裁定進行簡式審判程序，判決如下：
    主  文
甲○○行使從事業務之人，明知為不實之事項，而登載於其業務
上作成之文書，足以生損害於公眾及他人，累犯，處有期徒刑肆
月，如易科罰金，以銀元參佰元即新臺幣玖佰元折算壹日。
    事  實
一、甲○○（原名卓珍瑤）曾因詐欺案件，於民國八十三年七月
    十日經臺灣臺南地方法院以八十三年度易字第五六二號判決
    判處有期徒刑三月確定，嗣於八十七年四月十五日縮刑期滿
    執行完畢，詎其仍不知悔改，於九十一年間擔任哈嗎石水電
    事業有限公司（設於臺北縣新店市○○路二０號一樓，下稱
    哈嗎石公司）之實際負責人，並以製作各類所得扣繳暨免扣
    繳憑單為其附隨業務，為從事業務之人，明知乙○○於九十
    年間在哈嗎石公司工作僅領取薪資約新臺幣（下同）九萬餘
    元，竟基於行使業務上登載不實文書之犯意，於九十一年間
    某日，在不詳地點，指示不知情之會計人員，製作內容不實
    之各類所得扣繳暨免扣繳憑單，虛偽登載乙○○向哈嗎石公
    司領取九十年度之薪資五十一萬二千元，並於不詳日期持以
    向財政部臺灣省北區國稅局新店稽徵所申報乙○○於九十年
    間之所得資料而行使之，足以生損害於乙○○及稅捐機關對
    於課徵稅捐之正確性。
三、案經乙○○訴由臺灣基隆地方法院檢察署呈請臺灣高等法院
    檢察署令轉臺灣臺北地方法院檢察署檢察官偵查起訴。
    理  由
一、前揭犯罪事實，業據被告甲○○於本院審理時坦承不諱，核
    與告訴人乙○○指訴情節相符，並有財政部臺灣北區國稅局
    綜合所得稅核定通知書（九十年度未申報核定）（見九十四
    年度交查字第一二五號卷第二一頁）、財政部臺灣省北區國
    稅局新店稽徵所各類所得扣繳暨免扣繳憑單（見本院卷第十
    五頁），足認被告任意性自白核與事實相符，從而，本件事
    證明確，被告犯行堪以認定。
二、論罪科刑部分：
（一）查刑法部分條文業於被告行為後之九十四年一月七日修正
      ，九十四年二月二日公布，九十五年七月一日施行，現行
      刑法第二條第一項規定：「行為後法律有變更者，適用行
      為時之法律。但行為後之法律有利於行為人者，適用最有
      利於行為人之法律。」，上開規定乃與刑法第一條罪刑法
      定主義契合，而貫徹法律禁止溯及既往原則，係規範行為
      後法律變更所生新舊法律比較適用之準據法，是刑法第二
      條本身雖經修正，但刑法第二條既屬適用法律之準據法，
      本身尚無比較新舊法之問題，應一律適用裁判時之現行刑
      法第二條規定以決定適用之刑罰法律，先予辨明。查刑法
      第二百十六條、第二百十五條之行使業務登載不實之文書
      罪，法定刑為三年以下有期徒刑、拘役或五百元以下罰金
      ，而刑法第三十三條第五款修正為：「主刑之種類如下：
      五、罰金：新臺幣一千元以上，以百元計算之」，與被告
      行為時之罰金罰鍰提高標準條例第一條前段規定之提高倍
      數十倍及修正前刑法第三十三條第五款規定之罰金最低額
      一元相比較，修正後之法律，將刑法第二百十六條、第二
      百十五條之行使業務上登載不實文書罪所得科處之罰金刑
      最低額，提高為新臺幣一千元，因此，比較上述修正前、
      後之刑罰法律，自以被告行為時刑法第三十三條第五款科
      處罰金刑之法律較有利於被告。另九十五年六月十四日刑
      法施行法增訂第一條之一規定：「中華民國九十四年一月
      七日刑法修正施行後，刑法分則編所定罰金之貨幣單位為
      新臺幣。九十四年一月七日刑法修正時，刑法分則編未修
      正之條文定有罰金者，自九十四年一月七日刑法修正施行
      後，就其所定數額提高為三十倍。但七十二年六月二十六
      日至九十四年一月七日新增或修正之條文，就其所定數額
      提高為三倍」，而上開行使業務登載不實文書罪並無在七
      十二年六月二十六日後有所修正，比較修正後刑法施行法
      第一條之一與罰金罰鍰提高標準條例第一條，就上開行使
      業務登載不實文書罪罰金刑之最高額度規定均屬相同，並
      非刑罰法令之變更，無刑法第二條第一項比較新舊法之適
      用，應適用裁判時之刑法施行法第一條之一第一項、第二
      項前段規定（最高法院九十五年度第二十一次刑事庭會議
      決議參照）。
（二）被告係哈嗎石公司之實際負責人，為被告所供陳在卷，而
      營利事業填製扣繳暨免扣繳憑單，係附隨公司業務而製作
      ，屬業務上所掌之文書（參最高法院七十年度第九次刑事
      庭會議決議），且為公司負責人繼續反覆執行之事務，被
      告自為從事此項業務之人；至於員工薪資扣繳暨免扣繳憑
      單，係證明全年度支付員工薪資及代為扣繳綜合所得稅之
      情形，而為徵繳雙方課徵與申報綜合所得稅之依據，但既
      非為造具記帳憑證所根據之憑證，尚難認係屬商業會計法
      所規定之原始憑證，僅屬從事業務之人於業務上製作之文
      書（最高法院九十二年度臺上字第一六二四號判決參照）
      。故核被告所為，係犯刑法第二百十六條、第二百十五條
      行使業務登載不實文書罪。被告明知不實之事項，登載於
      其業務上做成之文書後進而行使，其文書登載不實之低度
      行為應為行使之高度行為所吸收，不另論罪。又被告利用
      不知情之會計人員製作不實之扣繳暨免扣繳憑單，為間接
      正犯。另營利事業所得稅未依規定辦理結算申報，其營利
      事業所得額係按同業利潤標準核定，應無逃漏營利事業所
      得稅問題，僅可能影響被虛報薪資員工之個人綜合所得稅
      （最高法院七十八年度臺上字第一一一二號判決意旨參照
      ）。本案經臺灣臺北地方法院檢察署檢察官函詢財政部臺
      灣省北區國稅局關於哈碼石公司虛報乙○○薪資所逃漏稅
      捐之金額，經該局函轉新店稽徵所，新店稽徵所函覆以：
      「該公司九十年度未辦理結算申報，致無法查明有否需列
      薪資費用，亦無從計算其逃漏稅捐。」等語，有該局新店
      稽徵所九十五年十二月二十八日北區國稅新店一字第０九
      五一０二三八四七號函一紙附卷可證（見九十五年度他字
      第九五二四號卷第五頁）。是以哈碼石公司雖虛報告訴人
      乙○○薪資，但無從計算逃漏稅捐之結果，與稅捐稽徵法
      第四十一條之構成要件尚有未合，故被告尚無因哈嗎石公
      司逃漏稅捐而應予受罰之情形，附此敘明。
（三）又被告曾因詐欺案件，於八十三年七月十日經臺灣臺南地
      方法院以八十三年度易字第五六二號判決判處有期徒刑三
      月確定，嗣於八十七年四月十五日縮刑期滿，其於五年內
      再故意犯本案有期徒刑以上之罪，為累犯，應依刑法第四
      十七條第一項規定加重其刑。爰審酌被告虛報告訴人薪資
      ，影響稅捐機關課徵稅捐之正確性，然其犯後坦承犯行，
      犯後態度良好，暨其品行、智識程度、犯罪所生危害等一
      切情狀，量處如主文所示之刑，並諭知易科罰金之折算標
      準。又關於易科罰金之折算標準，除刑法第四十一條第一
      項有所修正外，罰金罰鍰提高標準條例於九十五年四月二
      十八日修正，並自同年七月一日起生效施行。修正前之刑
      法第四十一條第一項前段規定：「犯最重本刑為五年以下
      有期徒刑以下之刑之罪，而受六個月以下有期徒刑或拘役
      之宣告，因身體、教育、職業、家庭之關係或其他正當事
      由，執行顯有困難者，得以一元以上三元以下折算一日，
      易科罰金。」，再依據修正前罰金罰鍰提高標準條例第二
      條：「依刑法第四十一條易科罰金或第四十二條第二項易
      服勞役者，均就其原定數額提高為一百倍折算一日；法律
      所定罰金數額未依本條例提高倍數，或其處罰法條無罰金
      刑之規定者，亦同。」之規定，被告行為時之易科罰金折
      算標準，應以銀元一百元、二百元、三百元折算一日，經
      折算為新臺幣後，應以新臺幣三百元、六百元、九百元折
      算一日。惟九十五年七月一日施行之刑法第四十一條第一
      項前段規定修正為：「犯最重本刑為五年以下有期徒刑以
      下之刑之罪，而受六個月以下有期徒刑或拘役之宣告者，
      得以新臺幣一千元、二千元或三千元折算一日，易科罰金
      。」，另新修正之罰金罰鍰提高標準條例則刪除原本第二
      條之規定。是以比較新舊法結果，自以舊法所定之易科罰
      金折算標準有利於被告，故應適用修正前刑法第四十一條
      第一項前段、罰金罰鍰提高標準條例第二條規定，定本案
      易科罰金之折算標準。
據上論斷，應依刑事訴訟法第二百七十三條之一第一項、第二百
九十九條第一項前段，刑法第二條第一項前段、第二百十六條、
第二百十五條、第四十七條第一項、修正前刑法第四十一條第一
項前段，刑法施行法第一條之一第一項、第二項前段，修正前罰
金罰鍰提高標準條例第二條，現行法規所定貨幣單位折算新臺幣
條例第二條，判決如主文。
本案經檢察官王鑫健到庭執行職務。
中　　華　　民　　國　　96　　年　　5 　　月　　17　　日
　　　　　　　　　刑事第一庭  　法 官 　劉素如
上正本證明與原本無異。
如不服本判決，應於判決送達後10日內向本院提出上訴狀（應抄
附繕本）。告訴人或被害人如對於本判決不服者，應具備理由請
求檢察官上訴，其上訴期間之計算係以檢察官收受判決正本之日
期為準。
                                書記官  陳育君
中　　華　　民　　國　　96　　年　　5 　　月　　17　　日
附錄本案論罪科刑法條：
中華民國刑法第216 條
行使第210 條至第215 條之文書者，依偽造、變造文書或登載不
實事項或使登載不實事項之規定處斷。
中華民國刑法第215 條
從事業務之人，明知為不實之事項，而登載於其業務上作成之文
書，足以生損害於公眾或他人者，處3 年以下有期徒刑、拘役或
5 百元以下罰金。
